【裁判字號】    89,上更(一),361
【裁判日期】    900228
【裁判案由】    毀損等
【裁判全文】
臺灣高等法院高雄分院刑事判決                八十九年度上更(一)字第三六一號
    上  訴人即
    自  訴  人  乙○○
    自訴人代理  丙○○
    被      告  丁○○
    被      告  戊○○○
    共      同
    被      告  甲○○
右上訴人因被告等毀損等案件，不服臺灣高雄地方法院八十六年度自字第八二三號中
華民國八十七年一月十六日、八十七年二月十三日第一審判決，提起上訴，本院判決
後，經最高法院發回更審，本院判決如左：
      主  文
上訴駁回。
      理  由
一、自訴意旨略以：被告丁○○、戊○○○明知坐落高雄市鼓山區○○○路一一三一
    巷三號房屋之基地雖為其等向陳水雲所買受，但該房屋之所有權則仍為自訴人所
    有，被告二人竟於八十六年九月十四日上午八時二十分許，僱用怪手及工人至前
    開房屋前欲拆除自訴人之房屋，經自訴人阻止，丁○○、戊○○○即向自訴人恐
    嚇稱：若阻止拆除，就叫人打斷自訴人骨，另被告甲○○即在旁表示：我支持
    你們拆屋，若自訴人告我，我就己自訴人沒好日子過等語，恐嚇自訴人，甲○○
    並指示工人將該房屋拆除。自訴人於該房屋遭拆除後，於當日上午十時許到鼓山
    分局內惟派出所報案，被告丁○○、戊○○○在派出所內又恐嚇自訴人，要叫人
    到鳳山殺死自訴人等語，因認被告丁○○、戊○○○、甲○○共犯刑法第三百五
    十三條第一項、第三百四十六條之罪。
二、犯罪事實應依證據認定之，無證據不得推定其犯罪事實；不能證明被告犯罪者應
    諭知被告無罪之判決，刑事訴訟法第一百五十四條、第三百零一條第一項定有明
    文。再者，認定不利於被告之事實，須依積極證據，茍積極證據不足為被告不利
    事實之認定時，即應為有利於被告之認定，更不必有何有利之證據；又認定犯罪
    事實所憑之證據，雖不以直接證據為限，間接證據亦包括在內；然而無論為直接
    證據或間接證據，其為訴訟上之證明，須於通常一般人均不致有所懷疑，而得以
    確信其為真實之程度者，始得據為有罪之認定，此有最高法院三十年上字第八一
    六號、七十六年臺上字第四九八六號刑事判例可資參照。
三、訊據被告丁○○、戊○○○均坦承於右揭時地拆毀前開房屋之事實不諱，被告甲○○於辯論期日未到庭，惟據其於本院調查期日亦供認丁○○、戊○○○在拆房
    子時伊在場且支持他們拆房子等情，然堅決否認有何毀損、恐嚇等犯行，均辯稱
    ：系爭土地及房屋係被告丁○○向陳水雲（即自訴人之兄）所購買，土地並登記
    為戊○○○所有，丁○○、戊○○○自有權利拆除自己所購買之買屋，自訴人無
    權阻止，拆除時雖有與自訴人爭執，但其等均未曾出言恐嚇自訴人等語。經查：
（一）前開房屋及房屋基地（內惟段二小段四六一地號，面積七十九平方尺所有權全
      部）係被告丁○○於八十四年初向陳水雲（自訴人之兄）所購買，土地登記為
      其妻戊○○○所有，此有不動產買賣合約書及土地所有權狀各一紙附於原審卷
      可稽（系爭房屋因未為保存登記，故無法登記為所有權人），並據證人陳政吉
      （陳水雲之子，本件買賣之出賣代理人）於警訊、偵查、原審及本院審理中證
      述出賣之標的，確實包括前開門牌號碼為三號之房屋在內等語明確。而前開房
      屋門牌為高雄市鼓山區○○○路一一三一巷三號（買賣契約書誤載為一號），
      自訴人提出稅籍編號00000000000號之稅籍證明書其上記載之納稅
      義務人為乙○○（原審卷第四頁），欲證明其所該房屋之所有權，被告則提出
      稅籍編號00000000000號之稅籍證明書上其上記載之納稅義務人姓
      名為陳水雲（原審卷第三十一頁），欲證明該房屋之所有權人確為陳水雲，經
      本院（上訴審）函查稅捐單位，何以同一門牌竟有兩個稅籍編號，何者房屋已
      拆除，高雄市稅捐稽徵處鼓山分處以八十七年四月二十二日高市稽鼓財字第０
      ０五四八０號函稱：「檢送本轄鼓山區○○里○○○路一一三一巷三號二間房
      屋（稅籍號碼：00000000000納稅義務人乙○○及0000000
      000納稅義務人陳水雲）平面圖各乙份，經查納稅義務人陳水雲之房屋已拆
      除，本分處亦已註銷該房屋稅籍資料在案（本院卷第三十二頁至三十四頁），
      且由所附圖，自訴人與陳水雲之各稅籍房屋，一為加強磚造、一為土磚造，截
      然可分，故被告等所拆之房屋，其納稅義務人確登記為陳水雲所有，參酌陳政
      吉在本院審理時並証稱：賣房子時，伊有帶被告丁○○、戊○○○到現場指伊
      賣的房子給他們看等語，則被告丁○○、戊○○○向陳水雲買受該房屋及基地
      ，主觀上當然認為已取得房屋之處分權而加以拆除，乃正當權利之行使，當無
      毀損他人房屋故意之可言。雖自訴人主張前開房屋為其所有，惟因係未為第一
      次所有權登記之建物而無確實之證據足資證明所有權歸屬，且是其與陳水雲兄
      弟間繼承財產分割後所有權歸屬之紛爭，難以苛求被告丁○○等人必能相信自
      訴人之主張，則被告丁○○、戊○○○拆除其等買受之房屋，自難認被告等有
      毀損自訴人房屋之故意，況參酌自訴人代理人丙○○在本院審理中亦陳稱：另
      一個房間是分給陳水雲，和我們的房間中間隔一個大廳，是被告拆大廳影響到
      我的房間，不是刻意拆我的房間等語（八十九年十二月四日訊問筆錄）。更足
      認定被告並無毀損他人建物之故意，則與刑法之毀棄損壞罪責，以明知他人之
      物而故意毀損之，尚屬有間，另被告甲○○為里長，出面協調拆屋，其認被告
      丁○○已買受該屋，自訴人無權阻止拆屋竟出面阻止，實不合情理，而鼓勵被
      告丁○○拆屋，更難認有何毀損他人建物之故意。
   （二）再參以，証人陳政吉在本院審理中証稱：該處的房屋有一個廳、兩個房間
         ，一個房間是我們的，另外一個房間是乙○○的，我是將我們的房間賣給
         丁○○等語。又証人即陳水雲之妻陳蔣順腰亦到庭証稱：「我公公去世，
         門牌三號的房子由我叔公分，一間分給陳水雲，另一間分給乙○○。」「
         大廳是分給我們（陳水雲），我們分到的房間和大廳坐落的土地是分給我
         們，乙○○的房間和坐落的土地及旁邊的空地是分給乙○○。」等語。復
         觀之被告丁○○提出附卷之本件房屋未拆除前之現場照片，房屋係一紅瓦
         屋頂磚造水泥舊式平房，照片上畫一紅色中心線，而中心線右邊部分係分
         給陳水雲，亦即賣給丁○○之土地及房子部分，包括一個房間及一個大廳
         等事實復據証人陳政吉、陳蔣順腰分別証述明確。再與另一幀相同地點拆
         除後之房屋相較，拆除之部分係中心線右邊部房屋，明顯未逾中心線部分
         （即僅拆除陳水雲分得之中心線右邊部分房屋），甚至尚留寬約一公尺長
         之房屋未拆除。足見被告丁○○、戊○○○所拆除之部分應未逾越自訴人
         乙○○所分得之部分。再進一步觀之被告丁○○、戊○○○於向陳水雲購
         買本件之房地後，拆除房屋前，尚曾向高雄市政府地政處埕地政事務所
         聲請上開四六一號土地鑑界，由該所技士蔡平田於八十六年四月十日至現
         場依地籍圖測定界址等情有該所九十年一月十一日高市地鹽二字第九九號
         函附卷可稽，並經証人即埕地政事務所技士蔡平田到庭結証屬實，由此
         可見被告丁○○、戊○○○於拆除自己購買之房屋前尚知盡力查測屬於自
         己所有權之範圍，益見其等並無毀損他人房屋之故意。
（三）自訴人另指訴於拆屋前，自訴人上前阻止，被告丁○○、戊○○○即向自訴人
      恐嚇稱：若阻止拆除，就叫人打斷自訴人骨，另被告甲○○即在旁表示：我
      支持你們拆屋，若自訴人告我，我就己自訴人沒好日子過等語，恐嚇自訴人。
      自訴人於該房屋遭拆除後，於當日上午十時許到鼓山分局內惟派出所報案，被
      告丁○○、戊○○○在派出所內又恐嚇自訴人，要叫人到鳳山殺死自訴人等事
      實，認被告三人又犯刑法恐嚇、強制罪（原審追加自訴狀所列認被告所犯之罪
      名）云云。所指訴之前開事實雖於本院前審調查時舉證人陳洪仁為證，陳洪仁
      亦證明確有其事，然被告均堅稱未見陳洪仁在現場，經本院前審訊之自訴人當
      日陳洪仁以何車載其到現場，自訴人供稱：「那天他所開的車與今天來開庭開
      來的車可能一樣，今天開來的車是紅色的」等語，而證人陳洪仁供稱：當天開
      去現場的車是銀色四門車，今天開來的車是紅色三門車，二部車不一樣等語（
      本院卷第六十頁背面、第六十一頁），二人對當天開至現場之車，竟有如此供
      詞之歧異，陳洪仁當天是否載自訴人至現場，已堪懷疑，且陳洪仁證稱其未進
      入警局，卻證稱：「在（警局）外面有聽到丁○○說要找人殺自訴人」，其在
      派出所外，竟可聽到派出所內之談話，且審酌常情，被告竟敢在警察局派出所
      內警員面前，公然大聲恐嚇要殺自訴人，更與常情有違，陳洪仁上開證詞，顯
      係為附和自訴人指稱當日上午十時許到鼓山分局內惟派出所報案，被告丁○○
      、戊○○○在派出所內又恐嚇自訴人，要叫人到鳳山殺死自訴人等控詞，自不
      足信。另當日至現場處理案情之警員任永化於原審亦到庭證稱未見被告等恐嚇
      自訴人屬實（詳原審法院八十七年一月二日審判筆錄），在本院亦作相同之証
      述，另警員李正杉在本院到庭亦同証稱未見到或聽到被告等恐嚇自訴人等語（
      八十九年十二月十四日訊問筆錄）。按自訴人之指訴係以使被告受刑事追訴為
      目的，是自不能徒憑自訴人片面指訴及証人陳洪仁有瑕疵之證言，遽認被告有
      恐嚇、強制犯行。
四、此外尚乏積極證據足證被告有故意毀損自訴人房屋及強制、恐嚇自訴人之犯行，
    自屬不能證明被告等犯罪，原審因之諭知無罪之判決，核無不合，自訴人上訴意
    旨猶執陳詞，指摘原判決諭知被告無罪不當，為無理由，應予駁回。
五、被告甲○○經合法傳喚，無正當理由不到庭，爰不待其陳述逕行判決。
六、本件自訴人乙○○已於九十年一月十日死亡，有戶籍謄本一份附卷可稽，自訴人
    代理人丙○○為自訴人之女有戶籍謄本可稽，係刑事訴訟法第三百十九條第一項
    所列得提起自訴之人，惟並未於一個月內聲請法院承受訴訟，本院認其已合法代
    理為訴訟行為，不影響自訴人之訟訴利益，爰依法逕行判決。
據上論結，應依刑事訴訟法第三百六十八條、第三百七十一條、第三百三十二條，判
決如主文。
中    華    民    國      九十      年       二       月  二十八  日
                              臺灣高等法院高雄分院刑事第三庭
                                  審判長法官  莊秋桃
                                        法官  謝宏宗
                                        法官  莊崑山
右正本證明與原本無異。
如不服本判決，應於判決送達後十日內向本院提出上訴狀，其未述理由者並應於提
出上訴狀後十日內向本院補提理由書（應附繕本)。
                                      書記官  邱麗莉
中    華    民    國      九十      年       三       月     二   日
                                                              Ｊ


司法院資訊處製作；財團法人民間司法改革基金會備份。
